【裁判字號】    90,交上易,51
【裁判日期】    900329
【裁判案由】    過失傷害
【裁判全文】
臺灣高等法院高雄分院刑事判決          九十年度交上易字第五一號
    上訴人
    即被告  乙○○
右上訴人因過失傷害案件，不服臺灣高雄地方法院八十九年度交易字第五三一號中華
民國九十年一月十九日第一審判決（起訴案號：臺灣高雄地方法院檢察署八十九年度
偵字第一一一五九號），提起上訴，本院判決如左：
      主      文
上訴駁回。
      事      實
一、乙○○考領有合格重型機車駕駛執照，於民國八十八年四月二十五日十九時十五
    分許，騎乘車號ＵＥＫ—六六九號輕型機車，後載友人蘇美月，沿高雄市苓雅區
    ○○○路由西往東方向騎乘，至建國一路與正義路口時，本應注意車前狀況，並
    隨時採取必要之安全措施，且依當時之天候良好、雖為夜間但有照明設備，路況
    乾燥、無缺陷，亦無障礙物，且視距良好等情，即無不能注意之情事，竟疏於注
    意車前之人、車動態，適有亦考領合格重型機車駕駛執照之甲○○騎乘車號ΖＨ
    Ｌ─八八○號輕型機車沿正義路由北往南方向騎乘，亦疏未注意車前狀況，致二
    車行駛至前開路之交岔路口時，乙○○以其騎乘機車之前車輪左、右兩側處與甲
    ○○所騎乘機車之右踏板區及右後車身護板處側撞，致該三人均隨機車倒地，並
    致未佩戴適當安全帽之甲○○受有頭部外傷、右額、顳、枕部硬膜下出血、蜘蛛
    網膜下出血及疑動眼神經痲痹等傷害，當場昏迷，嗣經高雄市政府警察局苓雅分
    局福德路派出所員警據報前往該事故現場處理時，乙○○即向到場處理之派所員
    警稱係蘇美月騎乘機車後載伊而肇事，惟於高雄市政府警察局交通大隊員警稍後
    至現場欲再對蘇美月進行調查時，乙○○始稱係伊騎乘蘇月美之機車而肇事。
二、案經甲○○訴由臺灣高雄地方法院檢察檢察官偵查起訴。
      理      由
一、本件告訴人甲○○係於八十八年十月二十二日，在台灣高雄地方法院檢察署先對
    被告蘇月美提出過失傷害之告訴（業經檢察官為不起訴處分確定），有告訴狀一
    份在卷足憑，惟於八十九年一月二十一日檢察官偵查程序中，告訴人始知當時騎
    乘機車之肇事者係被告乙○○（見偵查卷第四十六頁訊問筆錄），並於同年五月
    十日對被告乙○○提出過失傷害之告訴，其提出告訴之時間距其明知被告對其為
    過失傷害之時間，尚未逾六個月之告訴期間，是告訴人於本件所提出之告訴為合
    法，核先敘明。
二、訊據上訴人即被告乙○○固不否認曾於上開時、地，騎乘前開車號之機車，與告
    訴人甲○○所騎乘之機車發生車禍事故，致告訴人受傷之事實，惟矢口否認有何
    過失傷害犯行，辯稱：發生事故大家都有錯，但告訴人騎乘機車係逆向騎乘過來
    ，又超速騎乘云云。
三、經查：
  （一）右開事實，有關事故發生後，被告於交通大隊員警至現場調查進行查詢時陳
        稱︰「八十八年四月二十五日十九時三十分，由建國一路西向東行駛至正義
        路時，一部輕機車由正義路北向南行駛至肇事路口而肇事（對方紅燈）」等
        語，此有高雄市政府警察局交通警察大隊交通事故現場談話紀錄表一紙附卷
        可憑；又被告所騎乘之機車於肇事後，倒於建國一路由西往東方向之慢車道
        上，及正義路偏南側之路口中間位置，車頭朝西尾朝東，而告訴人之機車雖
        經路人牽至路旁停放，但事故現場留有一條機車倒地後之刮痕，長約二點三
        公尺，該條刮痕起點距離正義路由北往南方向之行車分向線延伸線約二點八
        公尺，距離該條刮痕約三點三公尺旁有一攤告訴人之血跡，車損處則分別為
        被告所騎乘機車之前車輪左、右兩側處受損，告訴人所騎乘之機車則係右踏
        板區及右後車身護板處處受損，機車車頭處則並未受損，此有事故發生後高
        雄市政府警察局交通大隊第五分隊員警至事故現場調查時所測繪之道路交通
        事故調查報告表一份及所拍攝之事故現場與車損相片六幀附卷可稽，據上相
        關位置與跡證，足認告訴人騎乘機車沿正義路由北往南方向騎乘，已快穿越
        建國一路由西往東方向之車道時，與被告所騎乘之機車發生事故，即告訴人
        並非騎乘在建國一路上與被告方向逆向行駛堪以認定。
  （二）證人即被告事故當時所載之女友蘇美月在檢察官偵查及原審調查時證稱：「
        ．．．當時我坐在後座，騎在慢車道，對方（指告訴人）逆向行駛又沒帶安
        全帽，我這邊是剛起步紅燈轉綠燈，對方闖紅燈」、「那天我被被告載，騎
        在建國一路上，他車速二十至三十公里左右，我看見前面有一台機車闖紅燈
        ，逆向行駛，自我們車正面過來，我在約七、八十公尺前即看見那台車過來
        ，那人沒有帶安全帽，那時我們不知道要往哪邊閃，結果就撞上．．．」（
        分別見偵查卷第十九頁背面及原審八十九年八月二十二日訊問筆錄），而事
        故當時已是夜間，雖路上有照明設備，但乘坐於機車後座之證人蘇月美，是
        否有充分之觀察與注意能力得注意到事故發生前告訴人車輛如何騎乘，之後
        又如何發生事故？且正義路之路寬才約十五點八公尺，證人蘇月美竟能看清
        七、八十公尺前告訴人逆向行駛！證人蘇月美證詞明顯是迴護被告之詞，毫
        無足取。
  （三）告訴人於事故發生後，因傷重而無法進行接受員警查詢，故未製作任何筆錄
        ，直至提出告訴後始分別於偵查中及原審調查時陳述有關肇事前之騎乘方向
        ，雖所陳述之行經方向，先係稱沿建國一路南側由東向西前進，要在正義路
        口待轉（見偵查卷第六十五頁訊問筆錄），復稱伊騎車從建國路到正義路，
        準備待轉，這期間有一段距離是逆向行駛；伊從超商出來，原先行駛正義路
        要回家，因東西未買全，故從正義路由北往南方向騎乘再騎乘建國一路時就
        被撞上等語（分別見原審八十九年八月二十二日及同年十月二十五日訊問筆
        錄），惟告訴人主要係頭部受傷，且事故發生後即昏迷，究竟如何發生車禍
        事故？能否有明確的印象？均屬有疑，且告訴人所陳述方向，與前開事故發
        生後之車損狀態不符，故不能因告訴人自陳逆向行駛，即遽為不利於告訴人
        之認定。
  （四）按汽車行駛時，駕駛人應注意車前狀況，並隨時採取必要之安全措施，道路
        交通安全規則第九十四條第三項定有明文。被告於駕駛行經前開路段時，自
        應注意車前之人、車等動態，而依當時天候良好、雖為夜間但有照明設備，
        路況乾燥、無缺陷，亦無障礙物，且視距良好等情，有前開事故調查報告表
        載述明確，及附於偵查卷第六十四頁之勘驗筆錄一紙可佐，又無不能注意之
        情事，被告竟疏未注意前方之狀況，即驅車逕自穿越該路口前進，致撞及告
        訴人所騎乘之機車，對於本件事故之發生顯有過失甚明，而告訴人因本件車
        禍事故受有頭部外傷、右額、顳、枕部硬膜下出血、蜘蛛網膜下出血及疑動
        眼神經痲痹之傷害，則有鄭乃榮醫院診斷證明書三紙附卷可憑，被告之過失
        與告訴人之受傷間，顯有相當因果關係，被告自應負過失傷害之責。至於告
        訴人對於本件車禍事故亦有疏未注意車前狀況之過失行為，惟並不因之解免
        被告上開之過失行為。本件事證明確，被告犯行洵堪認定。
  （五）原審雖將本件車禍事故送請鑑定與覆議，均認告訴人未按遵行方向行駛而肇
        事，為本件車禍事故之肇事原因，此有高雄市政府建設局車輛行車事故鑑定
        委員會於八十九年十月十二日，以八九高市車鑑字第六五六○號函所檢送之
        鑑定意見書，及高雄市車輛行車事故覆議鑑定委員會於八十九年十二月五日
        ，以八九高市覆字第三六六函所附之覆議意見各一份附卷可參。惟查，鑑定
        機關雖有參佐道路交通事故調查報告表所繪之現場圖，但主要還是依據告訴
        人所陳稱伊逆向行駛為論據，然如告訴人逆向騎乘在被告所行駛之車道上時
        ，當係車頭處與被告所騎乘之機車發生碰撞事故，然告訴人之車損係右側腳
        踏板處形成一輪胎狀之凹裂之受損情形，亦與告訴人逆向行駛欲閃避時之側
        面擦撞情形不同，故前開鑑定與覆議意見並不足參佐，附此說明。
  （六）至於告訴人之妻陳敏華在庭陳稱被告左耳處受撞擊，目前聽力級數為五點五
        ，仍能聽得見，但須說話較大聲，右耳則無問題等語（見原審九十年一月四
        日審判筆錄），且告訴人於八十八年四月三十日車禍後即進行開顱手術，最
        後門診日期為八十九年九月四日，主訴頭暈、失眠及複視，其四肢並無任何
        症狀，亦無較明顯之神經學障礙，故無須治療及復健，此有財團法人長庚紀
        念醫院高雄分院於八十九年十月三日，以（八九）長庚院高字第四一二○號
        函一紙在卷可憑，足認告訴人之傷勢，尚未達於刑法第十條第四項所規定之
        重傷害之情形，併此說明。
二、核被告乙○○所為，係犯刑法第二百八十四條第一項前段之過失傷害人罪。原審
    因而適用刑法第二條第一項、第二百八十四條第一項前段、第四十一條第一項，
    罰金罰鍰提高標準條例第一條前段、第二條之規定，並審酌被告素行良好，臺灣
    高等法院全國前案紀錄表各一份在卷可按，又被告疏未注意車前狀況之過失程度
    ，並肇致告訴人成傷，告訴人對於本件事故之發生亦有疏未注意車前狀況之疏失
    ，且未佩戴適當之安全帽，對於損害之擴大亦有過失，而被告於犯罪後未為分文
    賠償，且一再飾詞卸責等一切情狀，量處有期徒刑三月，並諭知如易科罰金，以
    三百元折算一日。經核原判決認事用法及量刑，均無不當。被告上訴意旨，指摘
    原判決量刑過重不當，為無理由，應予駁回。
三、被告於犯罪後，刑法第四十一條於九十年一月四日修正，並於同月十日公布施行
    ，有關易科罰金部分，範圍擴大為最重本刑為五年以下有期徒刑之罪，惟與被告
    所犯之罪比較後並不影響，併此敘明。
據上論斷，應依刑事訴訟法第三百六十八條，判決如主文。
本案經檢察官沈紹嘉到庭執行職務。
中    華    民    國         九十       年      三      月    二十九    日
                              臺灣高等法院高雄分院刑事第三庭
                                  審判長法官  莊秋桃
                                        法官  陳中和
                                        法官  謝宏宗
右正本證明與原本無異。
不得上訴。
                                      書記官  陳靖華
中    華    民    國         九十       年      三      月     三十     日
附錄：本判決論罪科刑法條：
刑法第二百八十四條第一項
因過失傷害人者，處六月以下有期徒刑、拘役或五百元以下罰金。致重傷者，處一年
以下有期徒刑、拘役或五百元以下罰金。
                                                                      Ｈ


司法院資訊處製作；財團法人民間司法改革基金會備份。
